【裁判字號】    97,交上易,231
【裁判日期】    970930
【裁判案由】    過失傷害
【裁判全文】
臺灣高等法院刑事判決               97年度交上易字第231號
上  訴  人  乙○○
即  被  告
上列上訴人因過失傷害案件，不服臺灣板橋地方法院97年度交易
字第329號，中華民國97年7月21日第一審判決（起訴案號：臺灣
板橋地方法院檢察署97年度偵字第7363號），提起上訴，本院判
決如下：
    主  文
原判決撤銷。
乙○○因過失傷害人，處拘役貳拾日，如易科罰金，以新臺幣壹
仟元折算壹日。緩刑貳年。
    事  實
一、乙○○於民國（下同）96年10月31日下午6時45分許，騎車
    牌號碼BVB-078號重型機車，沿臺北縣五股鄉○○路往中山
    路方向行駛，途經四維路153號前，本應注意併行間隔，而
    當時天候晴，夜間有照明，柏油路面乾燥，無缺陷，無障礙
    物，視距良好，並無不能注意之情事，竟疏於保持安全間隔
    ，貿然超越同車道左前方甲○○騎乘之車牌號碼CUY-568號
    重型機車，致其後座附載紙箱碰撞甲○○所乘機車右把手，
    甲○○因而失去平衡，人車倒地，受有左橈骨骨折併手肘脫
    臼、下唇撕裂傷之傷害。被告肇事後，於尚不知何人肇事之
    臺北縣政府警察局蘆洲分局交通分隊警員前往現場處理時在
    場，自首承認為肇事人，接受處理。
二、案經甲○○訴由臺北縣政府警察局蘆洲分局報請臺灣板橋地
    方法院檢察署檢察官偵查起訴。
    理  由
一、按被告以外之人於審判外之言詞或書面陳述，除法律有規定
    者外，不得作為證據，刑事訴訟法第159條第1項定有明文。
    而被告以外之人於審判外之陳述，經當事人於審判程序同意
    作為證據，法院審酌該言詞陳述或書面陳述作成時之情況，
    認為適當者，得為證據，則為同法第159條之5第1項所明定
    。經查，告訴人甲○○於司法警察調查及偵查具結向檢察官
    所為陳述，雖係被告乙○○以外之人於審判外之陳述，惟被
    告於原審審判程序同意作為證據，復經審酌其言詞陳述之情
    況，認為適當，應認有證據能力。
二、上訴人即被告乙○○經合法傳喚雖未到庭，其於原審否認過
    失傷害犯行，辯稱略以：「未與告訴人騎乘之機車發生碰撞
    」云云。經查：
(一)、被告乙○○於96年10月31日下午6時45分許，騎車號BVB-078
    號重型機車，沿臺北縣五股鄉○○路往中山路方向行駛，途
    經四維路153號前，於超越同車道左前方告訴人甲○○騎乘
    之車牌號碼CUY-568號重型機車之際，其後座附載之紙箱撞
    及告訴人甲○○所乘機車右把手，致告訴人甲○○失去平衡
    ，人車倒地之事實，業據被告於檢察官偵查稱：「我騎乘BV
    B-078沿四維路往中山路方向，在外側車道，對方在我車子
    的左前方，我往前騎超過她時，我沒有感覺到我撞到東西，
    她就摔倒了，我車子後面有放紙箱」、「（妳騎車載了多少
    紙箱？）我載了大約10幾個，長度大約70至80公分，總高度
    大約40至50公分，我有綁繩子…。」等語（偵字第7363號卷
    第35頁），並經告訴人甲○○於警詢指稱：「（我）沿四維
    路往中山路方向行駛外側車道，至事故地點時，我車子右手
    邊有一部普重機（BVB-078）從我右後方超車，超車時該車
    車後裝載紙箱，超車時紙箱擦撞到我右手手把，我整台車子
    就翻車倒地」，及檢察官偵查具結證述：「我騎乘CUY-568
    機車沿四維路往中山路方向行駛，在外側車道，後來我感覺
    有機車從我右後方經過，感覺上機車上的東西有碰到我機車
    的右手把，我車子就倒了…。」等語（前揭偵查卷第15、34
    頁），復有道路交通事故調查報告表暨現場圖一件、照片十
    二幀附卷可資佐證。而告訴人因本件交通事故，受有左橈骨
    骨折併手肘脫臼、下唇撕裂傷之傷害，亦有新光吳火獅紀念
    醫院診斷證明書在卷足稽，被告否認上情，尚非可採。
(二)、按汽車行駛時，駕駛人應注意兩車併行之間隔，並隨時採取
    必要之安全措施，道路交通安全規則第94條第3項規定甚明
    ，此為汽車駕駛人駕駛汽車應盡之注意義務。而依卷附道路
    交通事故調查報告表所示，本件事故發生時天候晴，夜間有
    照明，柏油路面乾燥，無缺陷，無障礙物，視距良好，當無
    不能注意之情事，被告騎乘機車附載物品具有相當寬度，仍
    疏於注意保持併行間隔，貿然超越同車道左前方告訴人騎乘
    之機車，致與告訴人騎乘之機車發生碰撞，造成告訴人受傷
    之結果，被告之過失，及其過失行為與告訴人所受傷害間有
    相當因果關係。且本件交通事故經送鑑定結果，亦認被告為
    肇事原因，有臺灣省臺北縣區行車事故鑑定委員會北縣鑑字
    第970205號鑑定意見書存卷為憑。
(三)、按「刑法第62條所謂自首，祇以犯人在犯罪未發覺之前，向
    該管公務員申告犯罪事實，而受裁判為已足，並不以使用自
    首字樣為必要。又刑事訴訟採職權主義，不能期待被告自己
    證明其自己犯罪，因之，自首者於自首後，縱又為與自首時
    不相一致之陳述，甚至否認犯罪，仍不能動搖其自首效力（
    88年度台上字第877號）」，被告肇事後，向不知何人肇事
    之臺北縣政府警察局蘆洲分局交通分隊警員承認為肇事者，
    有臺北縣政府警察局蘆洲分局道路交通事故肇事人自首情形
    紀錄表可參，被告雖否認碰撞告訴人騎乘之機車，並略稱：
    「我沒有承認我是肇事者，是證人白（偉文）說我撞到告訴
    人，所以我才停下來」、「被告尚未於案發當時向警察承認
    其為肇事者，僅係同意至派出所協助調查」等語（被告97年
    6月11日刑事請求調查證據狀及原審97年6月30日審判筆錄）
    ，然依據前述88年度台上字第877號裁判見解，仍屬於自首
    ，而得依刑法第62條前段規定減輕其刑。
(四)、綜上，本案事證明確，被告犯行堪予認定，應依法論科。
三、論罪科刑部分：
(一)、核被告乙○○所為，係犯刑法第284條第1項前段過失傷害罪
    。被告對於未發覺之罪自首而接受裁判（理由如前），得依
    刑法第62條前段規定減輕其刑。原審予被告論罪科刑固非無
    見，惟查：(一)、被告向警察自首時，雖曾否認犯罪，但依據
    前述88年度台上字第877號裁判見解，仍屬於自首，而得依
    刑法第62條前段規定減輕其刑。原審判決誤以被告係因遭人
    指認為肇事者，始接受調查，並非出於真誠悔悟自首接受裁
    判，自不得依刑法第62條前段規定減輕其刑，容有未洽。(二)
    、被告與告訴人已成立調解賠償告訴人，原審判決未及審酌
    。是被告上訴意旨已與告訴人調解，指摘原判決不當，尚非
    無理由，則原判決既有可議，自應將原判決予以撤銷改判。
(二)、爰審酌被告之過失情節，所肇告訴人傷勢，兼衡被告之素行
    、智識程度，暨其犯後與告訴人達成調解之態度（卷附調解
    書以及告訴人之書狀）等一切情狀，量處拘役貳拾日，並諭
    知如易科罰金，以新臺幣壹仟元折算壹日。
(三)、被告前未曾受有期徒刑以上刑之宣告，此有前案記錄表在卷
    可查，其因一時失慎致有上開犯行，經此刑之宣告後當知所
    惕勉自勵信無再犯之虞，且其業與告訴人調解，有調解書在
    卷可查，足認本件之宣告刑以暫不執行為適當，爰併予宣告
    緩刑貳年，以鼓勵向上，並期自新。
(四)、上訴人即被告乙○○經合法傳喚無正當之理由不到庭，且亦
    未在監執行，有送達證書與97年9月15日在監在押查詢申請
    表在卷可稽，爰不待其陳述，逕行判決，併此敘明。
據上論斷，應依刑事訴訟法第371條、第369條第1項前段、第364
條、第299條第1項前段，刑法第284條第1項前段、第41條第1項
前段、第62條前段、第74條第1項第1款，刑法施行法第1條之1第
1項、第2項前段，判決如主文。
本案經檢察官鄭龍照到庭執行職務。
中    華    民    國    97    年    9     月    30    日
                  刑事第十二庭  審判長法  官   蔡永昌
                                      法  官   陳榮和
                                      法  官   施俊堯
以上正本證明與原本無異。
不得上訴。
                                      書記官   顧哲瑜
中    華    民    國    97    年    10    月     1    日
附錄：本案論罪科刑法條全文
中華民國刑法第284條：
因過失傷害人者，處六月以下有期徒刑、拘役或五百元以下罰金
，致重傷者，處1年以下有期徒刑、拘役或五百元以下罰金。
從事業務之人，因業務上之過失傷害人者，處一年以下有期徒刑
、拘役或一千元以下罰金，致重傷者，處三年以下有期徒刑、拘
役或二千元以下罰金。


司法院資訊處製作；財團法人民間司法改革基金會備份。
